【裁判字號】    91,交聲,145
【裁判日期】    920523
【裁判案由】    違反道路交通管理處罰條例聲明異議
【裁判全文】
臺灣雲林地方法院交通事件裁定                   九十一年度交聲字第一四五號
    移
    異 議 人  甲○
右異議人因違反道路交通管理處罰條例案件，對於交通部公路總局嘉義區監理所雲林
監理站民國九十一年十月十六日所為之處分（原處分案號：雲監五字第駕裁七二－九
四五八號），聲明異議，本院裁定如左：
    主  文
異議駁回。
    理  由
一、異議意旨略以：異議人本人從未購買或使用（駕駛）過車號ＮＯ－八六０九號自
    用小客車，何來交通違規？又異議人之身分證曾遺失而申請補發，不知是否因此
    遭冒用。再異議人雖領有駕照，然並不會駕駛車輛，自無違規之可能，為此聲明
    異議等語。
二、按汽車駕駛人停車時，在設有禁止停車標誌、標線之處所停車者，處新台幣六百
    元以上一千二百元以下罰緩，道路交通管理處罰條例第五十六條第一項第四款定
    有明文。
三、本件異議人即受處分人之聲明異議狀中記載：其未曾購買或使用（駕駛）ＮＯ－
    八六０九號自用小客車，惟查：
(一)本院依職權洽交通部公路總局嘉義區監理所雲林監理站詢：車輛正常過戶程序為
    何？經該站許小島先生答覆以：須具備行車執照、強制保險保險卡、新舊車主雙
    方之身分證正本及印章、汽車新領來源牌照登記書等證件，經過審核後方可過戶
    ，此有本院公務電話紀錄附卷可稽。本件前揭車輛，既於八十八年七月十六日自
    原車主吳國華處過戶至新車主甲○即異議人處，堪認該時監理機關於辦理過戶登
    記時，申請人應確有提出前述辦理車輛過戶應備之文件，監理機關方為之辦理過
    戶登記，而衡情前述證件乃由本人持有之。
(二)異議人雖辯以其身分證曾遺失而申請補發，惟本院依職權函詢斗南鎮戶政事務所
    ，查：異議人之身分證是否曾申請補發，又時間為何？經該所函覆：異議人曾於
    八十九年一月二十四日洽台北縣新莊市戶政事務所申請補發身分證，此有該所雲
    南戶字第０９２００００１６０號函在卷可稽。衡諸常情，身分證乃為日常生活
    經常須使用之物，且身分證件亦多可用於貸款等事項之申辦上而與人民權利攸關
    ，故遺失身分證，民眾多半迅速申請補發以廢止被遺失之身分證，故申辦補發身
    分證之時間與遺失之時間多半非常接近。前揭車輛過戶時間乃早於異議人所稱遺
    失身分證申請補發之時間，是異議人以其身分證遺失而遭人冒用購車為由，提起
    異議，自不足採。
(三)況異議人於本院訊問時自承：「當時我在花都ＫＴＶ擔任經理，當時洪梁芳跟我
    借錢，他說他沒錢還我，跟我說他有一台車要賣我」（見九十二年三月十八日本
    院訊問筆錄）。證人林忠利（即當時受前揭車輛舊車主吳國華之託代為出售之人
    ）於本院訊問時證述：「（問當時車子有交給異議人？）當時洪梁芳交代我要過
    戶給異議人並交給異議人」「（問那時異議人及洪梁芳有無為了這台車一起出現
    在你面前？）當時異議人及洪梁芳是男女朋友」（見九十二年三月十八日本院訊
    問筆錄）。證人洪梁芳於本院訊問時到庭證述：「‧‧是在民國八十八年或八十
    九年買的，那時候是甲○要我幫他買車，所以才從那邊（指林忠利）買過來的，
    買來後，就交給甲○使用了，但甲○對於這部車很不滿意、不好用，所以他使用
    的期間很短，約只有二、三個月」、「（是否有將車子交給甲○？）有，因為車
    子是他的」、「（問你剛才所述甲○只有使用該部車二、三個月，則八十九年時
    ，甲○是否有使用過該車？）我無法回答八十九年甲○是否有使用該車；另外甲
    ○使用該車的期間是很短，但期間到底有多久，是否是二、三個月或是更長，我
    沒有辦法肯定，因為甲○一開始對於車子就不滿意，想將車子賣掉」、「（問當
    時甲○買那部車時，他是否知道？）知道」、「（問錢是何人給的？）是甲○付
    的」、「（問你是否有與甲○一起去付錢？）甲○有託我將錢交給林忠利」（見
    本院九十二年五月八日訊問筆錄）。綜上，堪認異議人就確曾購買車號ＮＯ－八
    六０九號自用小客車。
(四)再觀之該車之過戶資料，於八十八年七月十六日辦理過戶登記至異議人甲○名下
    ，雖該車於八十九年七月二十七日逾檢註銷牌照，然交通員警所舉發之違規日八
    十九年二月二十四日當天汽車駕駛人之登記仍為異議人。
(五)異議人另辯以其雖領有駕照，然並不會開車，自不可能駕車違規云云。惟查本案
    交通警察所舉發者，乃異議人在雲林縣北港鎮朝天宮西側劃有黃線地段，任意停
    車，引擎熄火，駕駛人離座等情，即交通警察所舉發者乃一種靜止狀態，而非駕
    車之動態情狀，是姑不論異議人是否會駕駛車輛，均與舉發內容無關，即異議人
    所辯與本案所認定之違規事實無涉；況交通警察掣單舉發違規事實，乃公權力之
    行使，除有恣意、疏忽之情形外，應無故意陷害汽車駕駛人之必要，其於舉發時
    就事實之描述，較諸一般的證人，應有更高之可信度；異議人空言否認違規，並
    未能使本院對交通警察之舉發產生合理懷疑，綜上所述，是本件受處分人之異議
    為無理由，應予駁回。
四、據上論斷，應依道路交通管理處罰條例第八十七條第二項、道路交通案件處理辦
    法第十九條，裁定如主文。
中      華      民      國      九十二      年    五    月    二十三    日
                                        臺灣雲林地方法院交通法庭
                                            法  官  陳  婉  玉
右正本證明與原本無異。
如不服本裁定，應於裁定送達後五日內向本院提出抗告狀。
                                            書記官  徐  基  典
中      華      民      國      九十二      年    五    月    二十三    日


司法院資訊處製作；財團法人民間司法改革基金會備份。
